臺灣雲林地方法院民事裁定
111年度輔宣字第21號
聲  請  人  許淑雲  


相  對  人  許丁油  
上列聲請人聲請對相對人為輔助宣告事件，本院裁定如下：
    主  文
宣告許丁油（女、民國00年00月00日生、國民身分證統一編號：
Z000000000號）為受輔助宣告之人。
選定許淑雲（女、民國00年0 月00日生、國民身分證統一編號：
Z000000000號）為受輔助宣告人之輔助人。
聲請費用新臺幣壹仟元由受輔助宣告之人負擔。
    理  由
一、本件聲請意旨如下：聲請人許淑雲為相對人之次女，相對人
    於民國（下同）72年間起因情緒陷入重度憂鬱症，嗣於111 
    年6 月間經診斷為失智症，致其為意思表示或受意思表示，
    或辨識其意思表示效果之能力顯有不足。然而，相對人最近
    遭鼓吹購買新臺幣（下同）700,000 元餘之佛像及300,000 
    元未合法之塔位，又於外出旅遊時購買效期僅2 年之蜂王乳
    膠囊180,000元，另外贈與寺廟725,000 元，而此部分已由
    聲請人討回。為此，依據民法第15條之1 、第1113條之1 第
    1 項及家事事件法第177 條之規定，聲請對其為輔助宣告，
    並選定聲請人為其輔助人等語。
二、對於因精神障礙或其他心智缺陷，致其為意思表示或受意思
    表示，或辨識其意思表示效果之能力，顯有不足者，法院得
    因本人、配偶、四親等內之親屬、最近一年有同居事實之其
    他親屬、檢察官、主管機關或社會福利機構之聲請，為輔助
    之宣告；受輔助宣告之人，應置輔助人，民法第15條之1 第
    1 項、第1113條之1 第1 項定有明文。又依民法第1113條之
    1 第2 項準用同法第1111條之1 規定，法院選定輔助人時，
    應依受輔助宣告之人之最佳利益，優先考量受輔助宣告之人
    之意見，審酌一切情狀，並注意下列事項：㈠受輔助宣告之
    人之身心狀態與生活及財產狀況。㈡受輔助宣告之人與其配
    偶、子女或其他共同生活之人間之情感狀況。㈢輔助人之職
    業、經歷、意見及其與受輔助宣告之人之利害關係。㈣法人
    為輔助人時，其事業之種類與內容，法人及其代表人與受輔
    助宣告之人之利害關係。
三、依據本院調查結果：
　㈠聲請人前述的主張，已有提出親屬系統表、戶籍謄本、除戶
    謄本、相對人之國立臺灣大學醫學院附設醫院（下稱臺大醫
    院）雲林分院診斷證明書及財團法人天主教若瑟醫院病歷資
    料、感謝狀、嚴藏僧團知恩寺暨嚴淨菩提教育中心建設護持
    單等件可供證明。又本院法官在鑑定人即臺大醫院雲林分院
    陳姿婷醫師前，就相對人之精神或心智狀況訊問時，相對人
    雖然無法回答自己的身分證字號、對於今係何年也回答錯誤
    ，但能正確回答自己的姓名、年齡、住所地址、學歷及工作
    經驗，也能大致回答自己的出生年月日，又對於同住之家人
    、子女成員數及現況、與配偶的感情狀況，配偶的工作情形
    、家庭生活費用來源亦能知悉瞭解，對於自己的身體及心情
    狀況大致知曉，能清楚並依正確順序覆誦「原子筆、紙、快
    樂、紅色的」，知道鑑定當時為早上及鑑定場所為醫療院所
    ，承認有捐助十幾萬元蓋廟、做功德、買佛像、買塔位，惟
    認為價額非鉅，也知道自己有外出旅遊，有花費十幾萬元購
    買蜂王乳，此外，關於社會經驗測試部分，知道醫生不會隨
    便向老人借錢而不可在借據上簽名，另外對於數字加減法運
    算部分，就100 元花掉7 元、96加1,000 的部分可以回答正
    確，就93元花掉7 元之結果則有計算錯誤之情形。又依據鑑
    定人陳姿婷醫師鑑定稱：相對人因認知障礙症合併精神行為
    症狀，呈現長期記憶、短期記憶、工作記憶及注意力、抽象
    理解、思考彈性等能力出現顯著退化，並呈現妄想等精神行
    為症狀，嫉妒妄想、被害妄想，對女兒有一些敵意，覺得會
    來分家產，情緒有時候會因此大哭，MMSE為19分，CDR 是0.
    5 分，綜合衡鑑結果顯示，個案在CASI、MMSE的整體得分並
    未低於界斷分數，但考量個案過去病前功能，若以不識字、
    教育年數為0 等標準作為常模參照依據，恐會在測驗結果上
    高估個案認知功能表現，而忽略其潛藏的認知退化問題，其
    日常生活問題無法真正評估，就CDR 評估結果，其日常生活
    與認知功能表現有疑似輕微障礙的現象，但考量家屬提供之
    觀察資訊可能與個案真實狀況略有誤差，因此CDR 評估結果
    亦恐有高估疑慮，鑑定結論，相對人狀況已達因精神障礙或
    其他心智缺陷，致其為意思表示或受意思表示，或辨識其意
    思表示效果之能力顯有不足，而建議為輔助宣告等語，有鑑
    定報告書1 件在卷可以參考。本院審酌前述各種情形，認定
    相對人非完全不能為意思表示或受意思表示，或不能辨識其
    意思表示之效果，實未達應受監護宣告之程度，僅是前述的
    能力顯有不足，而有受輔助之必要，因此依聲請人之聲請以
    裁定為輔助之宣告。
　㈡關於輔助人人選部分，本院審酌聲請人許淑雲為受輔助宣告
    人之人許丁油之次女，而受輔助宣告人尚有配偶許福佃及子
    女許益銘、許淑媛之最近親屬，有戶籍謄本、除戶謄本、親
    屬系統表在卷可以證明。本院審酌上情，並且考量聲請人許
    淑雲有意願擔任受輔助宣告之人許丁油之輔助人，其他最近
    親屬即受輔助宣告人之配偶許福佃、子女許益銘、許淑媛等
    人也同意聲請人許淑雲擔任受輔助宣告人之輔助人，有同意
    書2 份在卷可以查證等等情況，認為聲請人許淑雲應有輔助
    受輔助宣告人的能力，並適合擔任輔助人這個職務，所以由
    聲請人許淑雲擔任輔助人，符合受輔助宣告之人許丁油的最
    佳利益，因此本院依據上述規定，選定聲請人許淑雲為受輔
    助宣告之人許丁油之輔助人。　
四、依家事事件法第177 條第2 項、第164 條第2 項，裁定如主
    文。
中　　華　　民　　國　　111 　年　　8 　　月　　24　　日
                    家事法庭    法  官  潘雅惠
以上正本係照原本作成。
如不服本裁定應於送達後10日內向本院提出抗告狀，並繳納抗告
費新臺幣1,000 元。
中　　華　　民　　國　　111 　年　　8 　　月　　24　　日
                                書記官  鄭伊純